臺灣高雄地方法院刑事判決　　　　　　 94年度簡上字第780號
上　訴　人
即　被　告　甲○○
上列上訴人因偽造文書案件，不服本院高雄簡易庭94年度簡字第
4614號中華民國94年8 月15日第一審刑事簡易判決（臺灣高雄地
方法院檢察署檢察官聲請簡易判決處刑案號：94年度偵字第6310
號）提起上訴，本院管轄之第二審合議庭判決如左：
    主  文
原判決撤銷。
甲○○行使偽造私文書，足以生損害於他人，處有期徒刑參月，
如易科罰金，以參佰元折算壹日。緩刑貳年。
    事  實
一、緣甲○○與其妻乙○○（現已離婚）因感情破裂，自民國93
    年7 月31日起分居，乙○○因故對甲○○向本院聲請核發保
    護令；又甲○○與乙○○共同購買且登記在乙○○名下之車
    牌號碼1681-GS 號自用小貨車於2 人分居期間，仍為甲○○
    所使用。嗣於同年8 月19日9 時30分許，甲○○之表哥吳明
    鴻（另經檢察官為不起訴處分）駕駛上揭自用小貨車，附載
    甲○○赴本院出庭時，與陳素娥發生車禍，致上揭車輛毀損
    。詎甲○○為辦理出險，未經乙○○之同意，即於同年9 月
    3 日某時許，委請不知情之吳明鴻與其共同前往統一安聯產
    物保險股份有限公司（下稱統一安聯公司）（現已改稱新安
    東京海上產物保險股份有限公司），以肇事之當事人吳明鴻
    名義申請出險，並於汽（機）車出險通知書上，先由不知情
    之保險公司人員代填保險人乙○○之姓名及相關資料，甲○
    ○再持乙○○舊有之印章，交由不知情之保險人員蓋用乙○
    ○之印章於上，復由吳明鴻於該出險通知書之「填寫本通知
    書人處」簽名後，即持以向上揭保險公司申請理賠，以此方
    法盜用乙○○之印章並偽造上揭出險通知書而加以行使，足
    以生損害於乙○○。嗣經乙○○於同年9 月1 日將上揭車輛
    送往太子汽車保養並於同月7 日委請太子汽車辦理出險後，
    始知吳明鴻已辦理出險而發現上情。
二、案經乙○○訴由臺灣高雄地方法院檢察署檢察官偵查後聲請
    簡易判決。
    理　由
一、按被告以外之人於審判外之言詞或書面陳述，除法律有規定
    者外，不得作為證據，刑事訴訟法第159 條第1 項定有明文
    。然被告以外之人於審判外之陳述，雖不符前4 條之規定，
    而經當事人於審判程序同意作為證據，法院審酌該言詞陳述
    或書面陳述作成時之情況，認為適當者，亦得為證據。當事
    人、代理人或辯護人於法院調查證據時，知有第159 條第1
    項不得為證據之情形，而未於言詞辯論終結前聲明異議者，
    視為有前項之同意。刑事訴訟法第159 條之5 亦定有明文。
    本件上訴人即被告對於證人吳明鴻、乙○○、胡玉昆於警詢
    所為之證述，於言詞辯論終結前，未聲明異議，依法自應視
    為被告同意前開證人於警詢中所為之陳述，得作為證據，本
    院審酌前開證人於警察局所為陳述作成時之狀況，認為適當
    ，依刑事訴訟法第159 條之5 第1 項之規定，為傳聞法則之
    例外，應有證據能力。
二、右揭犯罪事實，業據被告甲○○於偵查及本院審理中均坦承
    不諱，並與證人即告訴人乙○○於警詢、證人吳明鴻、胡玉
    昆於警詢及偵查中之證述相符，復有統一安聯公司汽（機）
    車出險通知書、保險費收據及支票影本、保險批單收費狀況
    查詢表等資料附卷可資佐證，足認被告前揭自白與事實相符
    ，應堪採為論罪之依據，本案事證明確，被告犯行堪以認定
    。。
三、按最高法院86年台上字第3295號判決所示，盜用印章與盜用
    印文為不同之犯罪態樣，盜取他人之印章持以蓋用，當然產
    生該印章之印文，只成立盜用印章罪，不應再論以盜用印文
    罪。核被告所為，係犯刑法第216 條、第210 條之行使偽造
    私文書。被告利用不知情之統一安聯保險公司人員，代蓋被
    告盜用之「乙○○」印章，依前揭判決意旨，固成立盜用印
    章罪，惟該盜用印章為偽造私文書之階段行為；又被告偽造
    私文書後，復持以行使，偽造之低度行為應為行使之高度行
    為所吸收，均不另論罪。被告利用不知情之保險公司人員盜
    用「乙○○」印章，並進而偽造出險通知書（私文書）為間
    接正犯。原審以被告犯刑法第210 條、第216 條之行使偽造
    私文書罪，犯罪事證明確，予以論罪科刑，偽造之統一安聯
    產物保險股份有限公司汽（機）車出險通知書已提交統一安
    聯公司行使，並非被告所有，已無從宣告沒收，又上開通知
    書之「乙○○」印文，因屬真實，亦不沒收，固非無見，惟
    就(1)被告係利用不知情之統一安聯公司人員，而非利用吳明
    鴻代蓋被告所盜用之「乙○○」印章，原審判決認定事實有
    誤；(2)被告利用不知情之保險公司人員盜蓋印章，係盜用印
    章，並非偽造印文；(3)被告所為犯行，僅生損害於乙○○，
    未生損害於公眾，原審判決於主文部分以被告行使偽造私文
    書，足以生損害於公眾及他人，而於事實欄部分並未認定有
    生損害於公眾之事實，是原審判決所為認定，即有未洽。被
    告以原判決過重，提起上訴，固無理由，惟原判決既有前述
    可議之處，自應由本院將之撤銷改判。爰審酌被告為一己之
    便，為順利取得保險金，而為上開犯行、乙○○所生損害及
    被告犯後態度良好等一切情狀，量處如主文第2 項所示之刑
    ，並諭知易科罰金之折算標準。
四、末查，被告前未曾受有期徒刑以上刑之宣告，此有臺灣高等
    法院被告前案紀錄表1 份在卷足按，且被告係因一時失慮，
    致罹刑章，犯後亦坦承犯行，深具悔意，諒其經此偵審程序
    ，當知所警惕，信無再犯之虞，本院認前開所宣告之刑以暫
    不執行為適當，爰併諭知緩刑2 年，以啟自新。
據上論斷，應依刑事訴訟法第455條之1第3項、第369條第1項前
段、第364 條、第299 條第1 項前段，刑法第210 條、第216 條
、第41條第1 項前段，刑法第74條第1 款，罰金罰鍰提高標準條
例第1 條前段、第2條 ，判決如主文。
本案經檢察官丙○○到庭執行職務。
中　　華　　民　　國　　94　　年　　11　　月　　17　　日
                  刑事第十庭    審判長  法  官 徐美麗
                                        法  官 高增泓
                                        法  官 楊淑珍
以上正本證明與原本無異。
如不服本判決，應於判決送達後10日內，向本院提出上訴狀。
中　　華　　民　　國　　94　　年　　11　　月　　17　　日
                                        書記官  林秀敏
附錄本判決論罪之法條：
刑法第210條：
偽造、變造私文書，足以生損害於公眾或他人者，處5年以下有
期徒刑。
刑法第216條：
行使第210條至第215條之文書者，依偽造、變造文書或登載不實
事項或使登載不實事項之規定處斷。
刑法第217條
偽造印章、印文或署押，足以生損害於公眾或他人者，處3年以
下有期徒刑。
盜用印章、印文或署押，足以生損害於公眾或他人者，亦同。
